臺灣臺北地方法院民事裁定　　　　　　100年度監宣字第392號
聲　請　人　李錦評
代　理　人　汪團森律師
相　對　人　李郭儼
關　係　人　李昇聰
上列聲請人對於相對人聲請監護宣告事件，本院裁定如下：
    主  文
宣告李郭儼（女、民國○○年○月○日生、身分證統一編號：Ｚ
000000000號）為受監護宣告之人。
選定李錦評（男、民國○○年○月○日生、身分證統一編號：Ｚ
000000000號）為受監護宣告之人之監護人。
指定李昇聰（男、民國○○○年○月○○○日生、身分證統一編
號：Ｚ000000000號）為會同開具財產清冊之人。
聲請費用由受監護宣告之人負擔。
    理  由
一、本件聲請意旨略以：聲請人李錦評為相對人李郭儼之配偶，
    相對人患有陳舊性腦血管病變等症，經延醫診治，至今毫無
    起色，現已不能為意思表示或受意思表示，無能力處理自己
    之事務，為此聲請對相對人為監護之宣告，並另行選定聲請
    人為相對人之監護人，指定關係人李昇聰為相對人之會同開
    具財產清冊之人。
二、按對於因精神障礙或其他心智缺陷，致不能為意思表示或受
    意思表示，或不能辨識其意思表示之效果者，法院得因本人
    、配偶、四親等內之親屬、最近一年有同居事實之其他親屬
    、檢察官、主管機關或社會福利機構之聲請，為監護之宣告
    ；法院為監護之宣告時，應依職權就配偶、四親等內之親屬
    、最近一年有同居事實之其他親屬、主管機關、社會福利機
    構或其他適當之人選定一人或數人為監護人，並同時指定會
    同開具財產清冊之人。法院為前項選定及指定前，得命主管
    機關或社會福利機構進行訪視，提出調查報告及建議。監護
    之聲請人或利害關係人亦得提出相關資料或證據，供法院斟
    酌；法院選定監護人時，應依受監護宣告之人之最佳利益，
    優先考量受監護宣告之人之意見，審酌一切情狀，並注意下
    列事項：(一)受監護宣告之人之身心狀態與生活及財產狀況。
    (二)受監護宣告之人與其配偶、子女或其他共同生活之人間之
    情感狀況。(三)監護人之職業、經歷、意見及其與受監護宣告
    之人之利害關係。(四)法人為監護人時，其事業之種類與內容
    ，法人及其代表人與受監護宣告之人之利害關係。民法第十
    四條第一項、第一千一百十一條及第一千一百十一條之一分
    別定有明文。
三、經查，聲請人所主張之事實，業據其提出戶籍謄本、診斷證
    明書為證，而本院於鑑定人即板橋中興醫院馮德誠醫師前訊
    問相對人之心神狀況，鑑定人鑑定意見認為相對人為高血壓
    、腦中風、糖尿病及失智症患者，張眼臥床，自言自語、兩
    手拘束，有鼻胃管尿管，兩腳僵硬。溝通、記憶力、定向感
    、計算能力、理解、判斷力及性格特徵皆無法測試不佳，日
    常生活起居均需他人照顧，無經濟活動能力，有精神障礙，
    致意思表示、受意思表示或辨識其意思表示之效果完全不能
    ，建議為監護之宣告，無回復之可能性等語（參見本院一百
    年十一月二日訊問筆錄及板橋中興醫院同年月十四日函附之
    精神鑑定報告書）。是相對人因精神障礙或其他心智缺陷，
    致不能為意思表示或受意思表示，或不能辨識其意思表示之
    效果，爰為相對人監護之宣告。
四、再者，本院囑託彰化縣政府、臺北市政府社會局、新北市政
    府社會局就本件選定監護人進行訪視，並提出調查報告及建
    議。經查：
  (一)彰化縣政府府社老字第一○○○三四二四六七號報告內容略
    以（訪視對象：聲請人）：
    (1)就聲請人概況而言：聲請人表示現因年紀已較長，無特別
      興趣，與家人感情和睦，相對人生病後，聲請人每半個月
      會至臺北探視相對人，假日時間案女及其配偶亦會返家探
      視。聲請人表示年輕時以務農為主，現已退休無工作。本
      身僅與兄弟有共業土地約二分地，自己僅佔其六分之一，
      餘無其他財產。
    (2)就支持系統而言：兩造育有五名兒女，四名兒子均居於臺
      北，聲請人平日獨居於彰化縣，每半個月至臺北與子女同
      住，期間每天會獨自步行到養護中心探視及陪伴相對人。
      聲請人弟妹們居住於彰化縣附近，知道相對人身體狀況，
      亦會至臺北探視相對人。相對人身體狀況不佳後，即由子
      女們接至臺北就近照顧及定期至醫院回診並支付相關醫療
      費用，聲請人也會陪同就醫。
    (3)就聲請動機而言：聲請人表示本件係案長子李瑞福委任律
      師聲請，不清楚其他子女是否知道。不清楚聲請原因，但
      有被告知擔任相對人之監護人，聲請人表示相對人名下並
      無財產。
    (4)建議：相對人醫療、看護費用均由子女負擔，提供完整妥
      善照顧。聲請人雖年長，但對相對人之關心並未減少。建
      請由聲請人擔任相對人之監護人，以協助處理相對人醫療
      、生活照顧需求，並維護相對人最佳利益及尊嚴。
  (二)臺北市政府社會局北市社工字第一○○四五四五六二○○號
    報告內容略以（訪視對象：關係人、養護中心人員）：
    (1)就支持系統而言：相對人安置於養護中心，兩造子女時常
      探望相對人，顯見對相對人相當關心與照顧。
    (2)就家庭動力而言：相對人生病已長達十五年的時間，但案
      家人對相對人均很關心，且共同負擔安養費用，評估彼此
      關係緊密。案長子購置一棟四層樓的透天厝，讓相對人及
      案子女共同居住，互相照應，連結彼此關係。
    (3)就開立財產清冊之人及照顧可行性而言：關係人表達願意
      擔任開立財產清冊之人，且言談之間條理分明，評估具擔
      任財產清冊角色之能力。另案長孫亦表示相對人目前所安
      置之養護中心照顧品質佳，家人共同分擔安置費用且經常
      探視相對人，評估相對人繼續安置於機構之照顧計畫屬合
      宜可行。
  (三)新北市政府社會局北社工字第一○○一六五四八四一號報告
    內容略以（訪視對象：相對人）：相對人因罹患陳舊性腦血
    管病變、加上糖尿病與高血壓等疾病，目前臥病在床，需使
    用尿管、鼻胃管，生活完全無法自理，需依靠專人照顧。據
    案長媳陳述，相對人夫妻原本居住在彰化縣鹿港鎮，十多前
    因相對人罹病，生活起居需旁人協助，當時家人考量聲請人
    無力獨自照顧相對人，故安排其北上同住，且與案子女居住
    同棟公寓，平常輪流至案長子家中同住。家人也雇請外勞照
    顧，後因相對人嚴重癱瘓，意識不清，無法言語，自九十九
    年十月十四起，安置於千鶴園養護中心至今。現由一名泰國
    籍的看護照顧相對人，據其陳述相對人意識不清，平常僅聽
    得懂吃飯的指令，對於其他的指令或話語，則無法判斷相對
    人是否理解。另案家人平均每週二、三次會抽空前往機構探
    視相對人。相對人目前意識不清，不能為意思表示，也不能
    辨識其意思，故無法針對相對人受監護或輔助宣告時由何人
    監護或輔助，及指定何人會同開具財產清冊為適當等相關事
    宜進行評估及意見提供。社工員僅能就相對人於機構受照顧
    狀況提供參酌，惟請法官再斟酌聲情人當庭陳詞與相關事證
    ，依受監護宣告人最佳利益裁量等語。
五、本院依民法第一千一百十一條、第一千一百十一條之一規定
    ，參酌聲請人提出之相關資料證據、彰化縣政府、臺北市政
    府社會局及新北市政府社會局訪視報告書內容，以及聲請人
    代理人指稱本件聲請緣由牽涉李瑞福以相對人名義購入不動
    產將來處理問題，認由聲請人擔任相對人之監護人為適當，
    爰選定李錦評為李郭儼之監護人，另指定關係人李昇聰為會
    同開具相對人李郭儼財產清冊之人，以保障相對人之權益。
    又監護人依民法第一千一百十三條準用同法第一千零九十九
    條之規定，於監護開始時，對於受監護宣告人李郭儼之財產
    ，應會同關係人李昇聰於二個月內開具財產清冊並陳報法院
    ，併此敘明。
六、爰裁定如主文。
中    華    民    國   100    年    11    月    23    日
                         家事法庭法  官  文衍正
以上正本係照原本作成。
監護宣告部分不得抗告。
如不服本裁定選定監護人及指定會同開具財產清冊之人部份，應
於送達後10日內向本院提出抗告，並繳納抗告費新臺幣1000元。
中    華    民    國   100    年    11    月    23    日
                                 書記官  蔡沛圻